【裁判字號】    90,易,50
【裁判日期】    900509
【裁判案由】    毒品危害防制條例
【裁判全文】
臺灣苗栗地方法院刑事判決                              九十年度易字第五號
    公  訴  人  臺灣苗栗地方法院檢察署檢察官
    被      告  甲○○
右列被告因毒品危害防制條例案件，經檢察官提起公訴（八十九年度毒偵字第二三三
二號）及移送併辦（八十九年度毒偵字第二四一六號、九十年度毒偵字第四一四號）
，本院判決如左︰
    主      文
甲○○連續施用第二級毒品安非他命，累犯，處有期徒刑捌月。
    事      實
一、甲○○前因違反麻醉藥品管理條例案件，經本院判處有期徒刑六月確定，於民國
    八十八年六月十日執行完畢，仍不知悔改，嗣因施用毒品案件，經本院裁定送觀
    察、勒戒後，認無繼續施用毒品之傾向，經臺灣苗栗地方法院檢察署檢察官於八
    十八年五月二十一日以八十八年度偵緝字第一四五號為不起訴處分確定在案。詎
    甲○○猶不知悔改，復於八十九年一月二十二日起至同年三月十七日止，因施用
    第二級毒品安非他命，經本院裁定送觀察勒戒後，認有繼續施用毒品傾向，經本
    院裁定令入戒治處所施以強制戒治一年，執行中經評定為合格已無繼續戒治必要
    ，再經本院於八十九年八月三十一日以八十九年度毒聲字第一四七八號裁定停止
    戒治，所餘戒治期間，付保護管束。因甲○○前開二犯施用第二級毒品安非他命
    犯行，經本院於八十九年七月十八日以八十九年度易字第四五四號判處有期徒刑
    八月，而於八十九年十月十七日經臺灣高等法院台中分院駁回其上訴確定。詎甲
    ○○於前揭停止強制戒治付保護管束期間，仍不知悔改，竟另基於施用第二級毒
    品安非他命之概括犯意，自八十九年十月十五日起至同年十二月五日二十二時許
    止，在苗栗縣頭份鎮上埔里上埔八十五號住處，以將安非他命放置在玻璃吸食器
    內，然後加以火烤使生煙氣再以口鼻吸其煙氣之方式，連續施用第二級毒品安非
    他命多次。嗣先後於八十九年十月十八日、同年十一月一日，經臺灣苗栗地方法
    院檢察署觀護人通知其到屬採尿送驗結果，均呈安非他命及甲基安非他命陽性反
    應；其後又於同年十二月八日二十一時三十分許，在苗栗縣竹南鎮大埔里五福新
    村內，為警盤查採集其尿液送驗後，亦呈甲基安非他命陽性反應，而查悉上情。
二、案經苗栗縣警察局竹南分局報請台灣苗栗地方法院檢察署檢察官偵查起訴及同署
    觀護人報請檢察官偵查後移送併辦。
    理  由
一、右揭事實，業據被告甲○○坦承不諱，且被告於八十九年十月十八日、同年十一
    月一日經臺灣苗栗地方法院檢察署觀護人採其尿液，送往私立中山醫學院附設孫
    中山先生紀念醫院藥物濫用檢測中心，及同年十二月八日為警查獲時所採集之尿
    液，送往苗栗縣衛生局檢驗之結果，分別呈甲基安非他命、安非他命及甲基安非
    他命陽性反應，有藥物濫用檢測中心確認結果報告書二紙及苗栗縣衛生局煙毒尿
    液檢驗成績書一紙附卷可稽。按毒品危害防制條例對於施用毒品者，並未予以除
    罪，施用毒品之行為仍屬犯罪，本應受刑罰之評價，惟因施用毒品者屬「病態性
    犯人」，毒品危害防制條例為維護施用毒品行為人之身心健康，乃明定應施以類
    似病患治療之觀察、勒戒或強制戒治等療程，並僅在該條例第二十條第二項、第
    二十三條第一項所定之條件下（亦即：(一)初犯經觀察、勒戒，無繼續施用毒品之
    傾向，(二)五年內再犯經觀察、勒戒，無繼續施用毒品之傾向，(三)一犯經觀察、勒
    戒，有繼續施用毒品之傾向，再經強制戒治期滿），始免予刑罰訴追外，對每一
    施用毒品之行為，仍應施予罪刑之評價。至毒品危害防制條例第二十二條第二項
    中段所稱違反保護管束應遵守事項情節重大者，得由檢察官聲請法院裁定撤銷停
    止戒治之規定，應係類如保安處分執行法第四條之一第二項前段之立法意旨，僅
    就已進行之強制戒治處分，繼續執行，即足收戒除毒癮之治療目的，無再向法院
    聲請裁定送觀察、勒戒或強制戒治之實益，並非限制停止戒治期間之施用毒品行
    為，「僅」得撤銷停止戒治，不得提起公訴。否則停止戒治前施用毒品之行為，
    應論處刑罰，停止戒治後之施用毒品行為，非難性較前者更高，反而不得訴追處
    罰，無異鼓勵犯罪。足見立法者之本意，當無以強制戒治之療程尚未完成，認停
    止戒治期間之施用毒品行為，無再為罪刑評價之必要，且在再犯、三犯或三犯以
    上之情形均然，不得割裂解釋，認再犯僅得撤銷停止戒治，不得提起公訴；三犯
    或三犯以上者，除得撤銷停止戒治，亦可提起公訴。職是之故，毒品危害防制條
    例所稱之「再犯」、「三犯」應以是否為訴訟法上之同一案件為斷，而非以觀察
    、勒戒或強制戒治等療程完結之次數為準（最高法院八十九年度台非字第九０號
    判決參照）。查被告前因施用第二級毒品安非他命案件，經本院裁定送觀察、勒
    戒後，認無繼續施用毒品之傾向，經臺灣苗栗地方法院檢察署檢察官於八十八年
    五月二十一日以八十八年度偵緝字第一四五號為不起訴處分確定在案。復於八十
    九年一月二十二日起至同年三月十七日止，因施用第二級毒品安非他命案件，經
    本院裁定送觀察、勒戒後，認有繼續施用毒品之傾向，由檢察官聲請本院裁定令
    入戒治處所施以強制戒治一年，嗣因執行中經評定為合格已無繼續戒治必要，再
    經本院於八十九年八月三十一日以八十九年度毒聲字第一四七八號裁定停止戒治
    ，所餘戒治期間，付保護管束。因甲○○前開二犯施用第二級毒品安非他命犯行
    ，經本院於八十九年七月十八日以八十九年度易字第四五四號判處有期徒刑八月
    ，而於八十九年十月十七日經臺灣高等法院台中分院駁回其上訴確定，此有卷附
    之台灣苗栗地方法院檢察署刑案資料查註紀錄表、台灣高等法院被告全國前案紀
    錄表、裁定書在卷足憑。是被告因在八十九年一月二十二日起至同年三月十七日
    止二犯施用安非他命之行為，經法院裁定送強制戒治，而於停止戒治付保護管束
    期間，在已逾半年後之八十九年十月十五日起，才再度開始施用第二級毒品安非
    他命，應係另起犯意，核屬另一獨立之犯罪行為，揆諸前揭說明，被告施用第二
    級毒品之行為，核屬三犯，自應依法論科。
三、查安非他命係屬毒品危害防制條例第二條第二項第二款所指之第二級毒品，是被
    告三犯施用第二級毒品安非他命，所為係犯同條例第十條第二項之施用第二級毒
    品罪。其持有毒品之行為，意在供己施用，故持有之低度行為，應為施用之高度
    行為所吸收，不另論罪。被告先後多次施用第二級毒品安非他命之犯行，時間緊
    接，且觸犯構成要件相同之罪，顯係基於概括犯意反覆為之，應依刑法第五十六
    條連續犯之規定，論以一罪，並加重其刑。被告如事實欄所示犯罪事實，公訴人
    雖僅起訴八十九年十月十八日往前回溯四日內施用安非他命一次之一部事實，就
    其餘犯罪事實未及起訴，惟被告就該部分，既與起訴部分有連續犯之裁判上一罪
    關係，即為起訴效力所及，本院自得併予審理。又被告前因違反麻醉藥品管理條
    例案件，經本院判處有期徒刑六月確定，於八十八年六月十日執行完畢，此有臺
    灣苗栗地方法院檢察署刑案資料查註紀錄表、臺灣高等法院檢察署刑案紀錄簡覆
    表、臺灣高等法院被告全國前案紀錄表在卷可憑，其於有期徒刑執行完畢後五年
    內，再犯有期徒刑以上之本罪，為累犯，應依法遞加重其刑。爰審酌被告已有數
    次施用毒品犯行，竟猶故態復萌，再施用毒品不輟，無視於毒品對於自身健康之
    戕害及國家對於杜絕毒品犯罪之禁令，惡性非輕，並參以被告施用毒品之次數及
    犯後坦承犯行，態度尚稱良好等一切情狀，量處如主文所示之刑，以示懲儆。
據上論斷，應依刑事訴訟法第二百九十九條第一項前段，毒品危害防制條例第十條第
二項，刑法第十一條前段、第五十六條、第四十七條，判決如主文。
本案經檢察官黃智勇到庭執行職務。
中      華      民      國    九十      年      五      月      九      日
                                    台灣苗栗地方法院刑事第一庭
                                        審判長法  官  巫  政  松
                                              法  官  楊  台  清
                                              法  官  顧  正  德
右正本證明與原本無異。
如不服本判決，應於判決送達後十日內向本院提出上訴狀( 應附繕本 )，上訴於
臺灣高等法院台中分院。
      書記官  陳  文  聰
中      華      民      國    九十      年      五      月      十一    日
附錄本案論罪科刑法條：
毒品危害防制條例第十條第二項：
施用第二級毒品者，處三年以下有期徒刑。


司法院資訊處製作；財團法人民間司法改革基金會備份。
